臺灣臺北地方法院刑事判決　　　　　　　 96年度訴字第632號
公　訴　人　臺灣臺北地方法院檢察署檢察官
被　　　告　乙○○
上列被告因偽造文書等案件，經檢察官提起公訴（九十六年度偵
字第六四八九號），本院判決如下：
    主  文
乙○○連續行使偽造私文書，足以生損害於他人，處有期徒刑
月，如易科罰金，以銀元佰元即新臺幣玖佰元折算壹日，減為
有期徒刑壹月又拾伍日，如易科罰金，以銀元佰元即新臺幣玖
佰元折算壹日。
中華商業銀行卡號0000000000000000號信用卡
背面偽造之「甲○○」署押壹枚、如附表所示之信用卡簽帳單特
約商店存根聯上偽造之「甲○○」署押及信用卡簽帳單持卡人存
根聯貳張均沒收。
    事  實
一、乙○○有多次違反票據法前科，最近一次於民國七十三年間
    ，因違反票據法案件，經本院以七十三年度簡票字第一四七
    八四號判決判處罰金八千元，嗣經臺灣高等法院以七十三年
    度票上易字第七六六○號判決撤銷改判為七千元確定，於七
    十四年一月十日執行完畢（不構成累犯）。
二、緣乙○○與甲○○本為臺北市中正區○○○路○段二十八號
    七樓臺灣人壽保險股份有限公司（下稱臺灣人壽公司）同事
    ，甲○○先前並曾將渠於九十一年間所申辦之中華商業銀行
    （下稱中華銀行）卡號0000000000000000
    號信用卡借予乙○○使用，其後因渠不願意再授權乙○○使
    用該信用卡消費，且渠欲自該公司離職，乙○○方在甲○○
    面前將該卡剪卡以表達不再使用該卡之意，然因甲○○未向
    中華銀行表達停止使用該信用卡之意，中華銀行遂於九十四
    年十一月初某日，將該卡到期後自動核發續卡之新信用卡寄
    至甲○○先前任職之臺灣人壽公司。乙○○知悉上開中華銀
    行信用卡寄達後，竟萌生為自己不法所有之意圖，趁甲○○
    尚未拿到該信用卡而支配力一時弛緩之機，徒手竊取該信用
    卡，旋並於同年月九日凌晨一時十四分許冒用甲○○名義辦
    理開卡，使中華銀行陷於錯誤，誤認甲○○本人開卡而准予
    其開卡使用，乙○○辦妥開卡手續後，再於上開臺灣人壽公
    司內在該張信用卡背面偽造「甲○○」署押一枚，以為甲○
    ○與發卡銀行即中華銀行成立消費付款委託契約之意思表示
    ，而偽造私文書，足以生損害於中華銀行對於信用卡客戶管
    理之正確性及甲○○。繼乙○○基於行使偽造私文書之概括
    犯意，並基於意圖為自己不法之利益、意圖為自己不法之所
    有之犯意，持該信用卡於附表所示之時間、地點連續刷卡簽
    帳消費而得利或購買財物，並在該直式信用卡簽帳單（一式
    二聯，非複寫式，一聯為特約商店存根聯，另一聯為持卡人
    存根聯）特約商店存根聯上持卡人簽名欄內，冒用甲○○名
    義偽簽如附表所示之「甲○○」署押而偽造不實之簽帳單私
    文書後，繼之持該簽帳單交還該等特約商店內不知情之成年
    店員加以行使核對並留存（店員並將信用卡簽帳單持卡人存
    根聯交由乙○○收執），以表示「甲○○」同意依據與發卡
    銀行合約條件，按簽帳單金額付款予發卡銀行之意思，致該
    特約商店之店員陷於錯誤，誤信其為「甲○○」本人而接受
    其簽帳消費，並同意其消費或交付其所購買之財物，足以生
    損害於中華銀行對於信用卡客戶管理之正確性及各該特約商
    店暨甲○○。迨中華銀行於九十四年十二月間以簡訊通知甲
    ○○該卡消費情形，甲○○察覺有異而向乙○○詢問後，始
    悉此情。
三、案經甲○○訴請臺灣臺北地方法院檢察署檢察官偵查起訴。
    理  由
壹、程序部分：
  一、按「被告以外之人於審判外之言詞或書面陳述，除法律有
      規定者外，不得作為證據。」、「被告以外之人於審判外
      之陳述，雖不符前四條之規定，而經當事人於審判程序同
      意作為證據，法院審酌該言詞陳述或書面陳述作成時之情
      況，認為適當者，亦得為證據。」、「當事人、代理人或
      辯護人於法院調查證據時，知有第一百五十九條第一項不
      得為證據之情形，而未於言詞辯論終結前聲明異議者，視
      為有前項之同意。」，刑事訴訟法第一百五十九條第一項
      、第一百五十九條之五第一項、第二項分別定有明文。
  二、告訴人甲○○於警詢時及在偵查中檢察事務官面前所為之
      陳述及卷內其餘之書面證據資料，因被告乙○○於本院行
      準備程序時稱告訴人甲○○之指訴不實在，對於其餘證據
      則均無意見等語（見本院九十六年六月十一日準備程序筆
      錄），是被告對於上開告訴人之指訴僅爭執證據力而未爭
      執證據能力，對於其餘之書面證據資料亦未爭執證據能力
      ，本院審酌上開證據作成時之情況，均無不宜作為證據之
      情事，依刑事訴訟法第一百五十九條之五第二項之規定，
      得作為證據。
貳、實體部分：
  一、上開事實，業據被告乙○○於本院審理中自白不諱，核與
      證人即告訴人甲○○證述情節相符（見九十五年度他字第
      八○一六號偵查卷宗第二、七、八、二十二至二十四頁、
      本院九十六年八月三十日審判筆錄），復有中華銀行信用
      卡部消費明細、簽帳單影本、中華商業銀行信用卡部九十
      六年五月十八日（九六）中銀卡字第○一五一號函、九十
      六年七月四日（九六）中銀卡字第○一八九號函暨檢附之
      消費明細表等在卷可按，是被告之任意性自白顯與事實相
      符。本案事證明確，被告犯行堪以認定，應予依法論科。
  二、(一)按被告行為後，刑法部分條文業於九十四年一月七日
          修正，同年二月二日經總統令公布，並自九十五年七
          月一日起施行。修正後刑法第二條第一項規定：「行
          為後法律有變更者，適用行為時之法律。但行為後之
          法律有利於行為人者，適用最有利於行為人之法律。
          」，此條規定與刑法第一條罪刑法定主義契合，係規
          範行為後法律變更所生新舊法律比較適用之準據，是
          刑法第二條本身雖經修正，尚無比較新舊法之問題，
          應一律適用裁判時之現行刑法第二條以決定適用之刑
          罰法律。又本次修正涵蓋之範圍甚廣，故比較新舊法
          時，應就罪刑有關之共犯、未遂犯、想像競合犯、牽
          連犯、連續犯、結合犯，以及累犯加重、自首減輕暨
          其他法定加減原因（如身分加減）與加減例等一切情
          形，綜其全部罪刑之結果而為比較，復有最高法院九
          十五年五月二十三日所為九十五年度第八次刑事庭會
          議決議第一點法律變更之比較適用原則(四)可資參照
          。
      (二)核被告所為，係犯刑法第三百二十條第一項之竊盜罪
          、同法第二百十六條、第二百十條之行使偽造私文書
          罪、第三百三十九條第二項之詐欺得利罪及第三百三
          十九條第一項之詐欺取財罪，起訴書雖認被告於如附
          表編號一號所示時、地刷卡簽帳消費之行為係構成刑
          法第二百十六條、第二百十條之行使偽造私文書罪及
          第三百三十九條第一項之詐欺取財罪，然公訴人於本
          院九十六年八月三十日審理時業已當庭表示被告該部
          分行為應構成刑法第二百十六條、第二百十條之行使
          偽造私文書罪及第三百三十九條第二項之詐欺得利罪
          而變更起訴法條，是本院無庸再行變更起訴法條，附
          此敘明。查刑法第三百二十條第一項之竊盜罪，其法
          定刑為「五年以下有期徒刑、拘役或（銀元）五百元
          以下罰金。」，而刑法第三百三十九條第一項之詐欺
          取財罪及同條第二項之詐欺得利罪，法定刑則均為「
          五年以下有期徒刑、拘役或科或併科（銀元）一千元
          以下罰金。」，依修正後刑法施行法所增訂第一條之
          一第一項「中華民國九十四年一月七日刑法修正施行
          後，刑法分則編所定罰金之貨幣單位為新臺幣。」及
          該條第二項「九十四年一月七日刑法修正時，刑法分
          則編未修正之條文定有罰金者，自九十四年一月七日
          刑法修正施行後，就其所定數額提高為三十倍。但七
          十二年六月二十六日至九十四年一月七日新增或修正
          之條文，就其所定數額提高為三倍。」之規定，刑法
          第三百二十條第一項之竊盜罪所得科處之罰金刑為新
          臺幣一萬五千元以下罰金，刑法第三百三十九條第一
          項之詐欺取財罪、同條第二項之詐欺得利罪所得科處
          之罰金刑則為新臺幣三萬元以下罰金，而依被告行為
          時之法律即罰金罰鍰提高標準條例第一條前段規定提
          高倍數為十倍之規定，竊盜罪所得科處之罰金刑為銀
          元五千元以下罰金，詐欺取財、詐欺得利罪所得科處
          之罰金刑則均為一萬元以下罰金，經換算為新臺幣後
          分別為新臺幣一萬五千元、三萬元以下罰金，適用結
          果修正前後刑法第三百二十條第一項之竊盜罪二者罰
          金額度相同，且修正前後刑法第三百三十九條第一項
          之詐欺取財罪、同條第二項之詐欺得利罪二者罰金額
          度亦相同，均應逕行適用裁判時法即刑法施行法第一
          條之一第一項、第二項前段之規定。另依修正後刑法
          第三十三條第五款：「主刑之種類如下：‧‧‧五、
          罰金：新臺幣一千元以上，以百元計算之。」之規定
          ，刑法第三百二十條第一項、第三百三十九條第一項
          、第二項之罪所得科處之罰金刑最低均為新臺幣一千
          元，與被告行為時之法律相較，自以被告行為時即修
          正前刑法第三十三條第五款之規定較有利於被告。
      (三)被告在信用卡背面偽造署押及在信用卡簽帳單上偽造
          署押之行為，均為偽造私文書之部分行為，不另論罪
          。又偽造私文書後復持以行使，偽造私文書之低度行
          為應為行使偽造私文書之高度行為所吸收，亦不另論
          罪。其以一行為行使偽造私文書及詐欺得利之犯行，
          及以一行為行使偽造私文書及詐欺取財之犯行，各為
          一行為同時觸犯數罪名之想像競合犯，應依刑法第五
          十五條之規定，各從一重依刑法二百十六條、第二百
          十條之行使偽造私文書罪處斷（按刑法第五十五條但
          書之增訂，僅為法理之明文化，並非法律有變更，自
          無新舊法比較之必要，附此敘明）。又被告先後於如
          附表所示之時、地多次行使偽造私文書之犯行，如依
          舊法，因時間緊接，方法相同，所為係觸犯構成要件
          相同之罪名，顯係基於概括犯意反覆為之，為連續犯
          ，惟被告行為後新法業已刪除連續犯之規定，此刪除
          雖非犯罪構成要件之變更，但顯已影響行為人刑罰之
          法律效果，自屬法律有變更，是被告上開行使偽造私
          文書之犯行若依新法，即不得論以連續犯，而須分論
          併罰，是比較新舊法之結果，認被告行為時之修正前
          刑法第五十六條之規定對被告較為有利，是被告上開
          多次犯行，均時間緊接，方法相同，所為係觸犯構成
          要件相同之罪名，顯係基於概括犯意反覆為之，為連
          續犯而應依修正前刑法第五十六條連續犯之規定論以
          一行使偽造私文書罪。
      (四)再修正前刑法第五十五條後段原設有牽連犯之規定，
          於修正後則已刪除，此刪除雖非犯罪構成要件之變更
          ，惟原屬裁判上一罪之牽連犯之數個犯罪行為，於舊
          法得從一重處斷，依新法即應分論併罰，此刪除顯已
          影響行為人刑罰之法律效果，自屬法律有變更而應為
          新舊法比較，依刑法第二條第一項前段比較新舊法結
          果，以修正前之刑法第五十五條牽連犯之規定有利於
          被告。是被告所犯上開竊盜罪及行使偽造私文書罪二
          罪間，有方法目的之牽連關係，依刑法第二條第一項
          前段之規定，應依修正前刑法第五十五條牽連犯之規
          定，從一重依行使偽造私文書罪處斷，起訴書誤認被
          告所犯上開各罪間均有方法、目的之牽連犯關係，亦
          依修正前刑法第五十五條前段規定，從一重論以行使
          偽造私文書罪云云，尚有誤會，於此一併說明。
      (五)爰審酌被告之前科素行，犯罪動機、目的、手段、盜
          刷信用卡詐取利益及詐取他人財物之價值僅新臺幣五
          千五百五十五元，暨於本院審理中終能坦承犯行等一
          切情狀，從輕量處如主文所示之刑，以示懲儆。另修
          正前刑法第四十一條第一項前段規定：「犯最重本刑
          為五年以下有期徒刑以下之刑之罪，而受六個月以下
          有期徒刑或拘役之宣告，因身體、教育、職業、家庭
          之關係或其他正當事由，執行顯有困難者，得以一元
          以上三元以下折算一日，易科罰金。」，再被告行為
          時之易科罰金折算標準，修正前罰金罰鍰提高標準條
          例第二條（已於九十五年五月十七日修正刪除，並自
          九十五年七月一日起施行）前段規定，就其原定數額
          提高為一百倍折算一日，則本案被告行為時之易科罰
          金折算標準，應以銀元一百元以上，三百元以下折算
          一日，經折算為新臺幣後，應以新臺幣三百元以上，
          九百元以下折算一日。而修正後刑法第四十一條第一
          項前段則規定：「犯最重本刑為五年以下有期徒刑以
          下之刑之罪，而受六個月以下有期徒刑或拘役之宣告
          者，得以新臺幣一千元、二千元或三千元折算一日，
          易科罰金。」，經比較新舊法結果，以行為時所適用
          之修正前刑法第四十一條第一項、修正前罰金罰鍰提
          高標準條例第二條規定較有利於被告，是依刑法第二
          條第一項前段之規定，自應適用行為時即修正前刑法
          第四十一條第一項前段、修正前罰金罰鍰提高標準條
          例第二條之規定，併諭知被告易科罰金之折算標準。
          又本案被告之犯罪時間在九十六年四月二十四日以前
          ，經核並無中華民國九十六年罪犯減刑條例第三條所
          定不予減刑或該條例第五條所定不得減刑之情形，應
          依該條例第二條第一項第三款之規定予以減刑，並依
          該條例第九條之規定諭知易科罰金之折算標準。
      (六)至信用卡背面偽造之「甲○○」署押一枚，應依刑法
          第二百十九條規定，不問屬於犯人與否，宣告沒收之
          。另被告偽造之信用卡簽帳單特約商店存根聯，業經
          被告提出交予上開特約商店而非屬被告所有，惟其上
          持卡人簽名欄內所偽造之「甲○○」署押各一枚，應
          依刑法第二百十九條規定，不問屬於犯人與否，宣告
          沒收之。又信用卡簽帳單持卡人存根聯共二張，係被
          告所有因犯罪所生之物，雖未扣案，惟亦無證據足證
          業已滅失，矧沒收為從刑之一種，具有刑罰及保安處
          分之性質，且與主刑有從屬關係，因刑法第二百十六
          條、第二百十條之規定均未經修正，是本院認應依刑
          法第二條第二項所規定非拘束人身自由之保安處分適
          用裁判時之法律之意旨，適用裁判時之法律即修正後
          刑法第三十八條第一項第三款之規定宣告沒收之，爰
          依該條規定宣告沒收，附此敘明。
據上論斷，應依刑事訴訟法第二百九十九條第一項前段，刑法第
二條第一項前段、第三百二十條第一項、第二百十六條、第二百
十條、第三百三十九條第一項、第二項、第二百十九條、第三十
八條第一項第三款、修正前刑法第五十六條、第五十五條、第四
十一條第一項前段，修正前罰金罰鍰提高標準條例第二條，刑法
施行法第一條之一第一項、第二項前段，現行法規所定貨幣單位
折算新臺幣條例第二條，中華民國九十六年罪犯減刑條例第二條
第一項第三款、第七條、第九條，判決如主文。
本案經檢察官汪南均到庭執行職務
中　　華　　民　　國　　96　　年　　9 　　月　　18　　日
　　　　　　　　　刑事第九庭  審判長法　官　蘇素娥
                                    法  官  林怡秀
                                    法  官  黃紹紘
以上正本證明與原本無異。
如不服本判決，得於判決送達後十日內，向本院提出上訴狀（應
抄附繕本）。告訴人或被害人如對於本判決不服者，應具備理由
請求檢察官上訴，其上訴期間之計算係以檢察官收受判決正本之
日期為準。
    　　　　　　　　　　　　　　　　書記官　陳靜君
中　　華　　民　　國　　96　　年　　9 　　月　　19　　日
附表：
┌─┬───┬─────┬───┬─────┬────┐
│編│交　易│特約商店名│金額（│信用卡簽帳│所詐得之│
│號│日　期│稱及地址  │新臺幣│單特約商店│利益或詐│
│  │      │　        │）    │存根聯上所│得之財物│
│  │      │          │      │偽造之署押│        │
│  │      │          │      │名稱及枚數│        │
├─┼───┼─────┼───┼─────┼────┤
│一│九十四│臺北市許昌│一千三│甲○○署押│餐飲（利│
│  │年十一│街十九號一│百六十│壹枚      │益）    │
│  │月二十│樓樂雅樂食│九元  │          │        │
│  │六日二│品股份有限│      │          │        │
│  │十時零│公司      │      │          │        │
│  │九分許│          │      │          │        │
├─┼───┼─────┼───┼─────┼────┤
│二│同年十│臺北市忠孝│四千一│甲○○署押│外套（財│
│  │二月五│東路四段二│百八十│壹枚      │物）    │
│  │日十八│一九號微風│六元  │          │        │
│  │時三十│二館      │      │          │        │
│  │一分許│          │      │          │        │
└─┴───┴─────┴───┴─────┴────┘
附錄本案論罪科刑所犯法條全文
刑法第二百十條
偽造、變造私文書，足以生損害於公眾或他人者，處五年以下有
期徒刑。
刑法第二百十六條
行使第二百十條至第二百十五條之文書者，依偽造、變造文書或
登載不實事項或使登載不實事項之規定處斷。
刑法第三百二十條
意圖為自己或第三人不法之所有，而竊取他人之動產者，為竊盜
罪，處五年以下有期徒刑、拘役或五百元以下罰金。
意圖為自己或第三人不法之利益，而竊佔他人之不動產者，依前
項之規定處斷。
前二項之未遂犯罰之。
刑法第三百三十九條
意圖為自己或第三人不法之所有，以詐術使人將本人或第三人之
物交付者，處五年以下有期徒刑、拘役或科或併科一千元以下罰
金。
以前項方法得財產上不法之利益或使第三人得之者，亦同。
前二項之未遂犯罰之。
